【裁判字號】    92,台上,2795
【裁判日期】    921226
【裁判案由】    損害賠償
【裁判全文】
最高法院民事裁定                              九十二年度台上字第二七九五號
    上  訴  人  乙○○
    訴訟代理人  李樂濟律師
    被 上訴 人  甲○○
右當事人間請求損害賠償事件，上訴人對於中華民國九十一年二月五日台灣高等法院
判決（八十九年度重訴字第一一七號），提起上訴，本院裁定如左：
    主  文
上訴駁回。
上訴訴訟費用由上訴人負擔。
    理  由
按對於第二審判決上訴，非以其違背法令為理由，不得為之。又提起上訴，上訴狀內
應記載上訴理由，表明原判決所違背之法令及其具體內容，暨依訴訟資料合於該違背
法令之具體事實。民事訴訟法第四百六十七條、第四百七十條第二項定有明文。而依
同法第四百六十八條規定，判決不適用法規或適用不當者，為違背法令；依同法第四
百六十九條規定，判決有該條所列各款情形之一者，為當然違背法令。是當事人提起
上訴，如依民事訴訟法第四百六十八條規定，以第二審判決有不適用法規或適用法規
不當為理由時，其上訴狀或理由書應表明該判決所違背之法令條項，或有關判例、解
釋字號，或成文法以外之習慣或法理等及其具體內容，暨係依何訴訟資料合於該違背
法令之具體事實；如以民事訴訟法第四百六十九條所列各款情形為理由時，其上訴狀
或理由書應表明該判決有合於各該條款規定情形之具體內容，及係依何訴訟資料合於
該違背法令之具體事實。上訴狀或理由書如未依上述方法表明，或其所表明者顯與上
開法條規定不合時，即難認為已合法表明上訴理由，其上訴自非合法。本件上訴人對
於第二審判決提起上訴，雖以該判決違背法令為由，惟核其上訴理由狀所載內容，係
就原審取捨證據、認定事實之職權行使，及依職權解釋契約，指摘其為不當，而非表
明該判決所違背之法令及其具體內容，暨依訴訟資料合於該違背法令之具體事實，難
認其已合法表明上訴理由。依首揭說明，應認其上訴為不合法。又原審已認定：被害
人即被上訴人之子張慶陽於本件事故發生時，雖係無照駕駛，然其於上訴人超車時，
並未有任何違反道路交通安全規則之情事發生，是其無照駕駛機車，並非本件交通事
故之肇事原因，張慶陽對於本件交通事故無任何過失責任。且台灣省台北縣區車輛行
車事故鑑定委員會及台灣省車輛行車事故覆議鑑定委員會，亦均認為本件交通事故，
張慶陽無肇事因素。上訴論旨仍辯稱：張慶陽未領有駕駛執照，而駕駛機車之行為，
違反道路交通管理處罰條例第二十一條第一項第一款規定之違反保護他人之法律，應
推定張慶陽有過失；又被上訴人明知其子張慶陽於八十八年五月四日即購買機車，未
禁止其子不得駕駛，竟仍同意其子無照駕駛，亦有違反道路交通管理處罰條例第二十
一條第三項規定之違反保護他人之法律，亦應推定被上訴人亦有過失，被上訴人管教
過失之行為與損害之發生，難謂無相當之因果關係云云，仍非可採，併予明。
據上論結，本件上訴為不合法。依民事訴訟法第四百八十一條、第四百四十四條第一
項、第九十五條、第七十八條，裁定如主文。
中      華      民      國    九十二    年     十二     月    二十六    日
                              最高法院民事第六庭
                                  審判長法官  吳  正  一
                                        法官  劉  福  來
                                        法官  鄭  玉  山
                                        法官  黃  義  豐
                                        法官  朱  建  男
      右正本證明與原本無異
                                              書  記  官
中      華      民      國    九十三    年      一      月     十四     日
                                                                        Ｖ


司法院資訊處製作；財團法人民間司法改革基金會備份。
